【裁判字號】    97,聲判,25
【裁判日期】    970902
【裁判案由】    聲請交付審判
【裁判全文】
臺灣高雄地方法院刑事裁定              97年度聲判字第25號
聲  請  人  甲○○
代  理  人  吳剛魁  律師
被      告  乙○○○
上列聲請人因告訴被告誣告案件，不服台灣高等法院高雄分院檢
察署檢察長駁回再議之處分（97年度上聲議字第930 號），聲請
交付審判，本院裁定如下：
    主  文
聲請駁回。
    理  由
一、本件聲請意旨引用聲請狀所載（如附件）。
二、按聲請人不服上級法院檢察署檢察長或檢察總長認再議為無
    理由而駁回之處分者，得於接受處分書後10日內委任律師提
    出理由狀，向該管第一審法院聲請交付審判；法院認為交付
    審判之聲請不合法或無理由者，應駁回之，刑事訴訟法第25
    8 條之1 及第258 條之3 第2 項前段分別定有明文。次按刑
    事訴訟法第258 條之1 規定聲請人得向法院聲請交付審判，
    係對於檢察官不起訴或緩起訴裁量權制衡之一種外部監督機
    制，此時，法院僅在就檢察官所為不起訴或緩起訴之處分是
    否正確加以審查，以防止檢察機關濫權，依此立法精神，法
    院就聲請交付審判案件之審查，所謂「得為必要之調查」（
    刑事訴訟法第258 條之3 第3 項參照），其調查證據之範圍
    ，自應以偵查中曾顯現之證據為限，不可就聲請人新提出之
    證據再為調查，亦不可蒐集偵查卷以外之證據，且依刑事訴
    訟法第260 條對於不起訴處分已確定或緩起訴處分期滿未經
    撤銷者得再行起訴之規定，其立法理由說明，本條所謂不起
    訴處分已確定，係包括「聲請法院交付審判復經駁回者」之
    情形在內，則法院就聲請交付審判案件之審查，所謂「得為
    必要之調查」，其調查證據範圍，自更應以偵查中曾顯現之
    證據為限，不得就聲請人新提出之證據再為調查，亦不可蒐
    集偵查卷以外之證據，否則，將與刑事訴訟法第260 條之再
    行起訴規定，混淆不清。復按法院於審查交付審判之聲請有
    無理由時，除認為聲請人所指摘不利被告之事證未經檢察機
    關詳為調查或斟酌，或不起訴處分書所載理由違背經驗法則
    、論理法則或其他證據法則，否則，不宜率予交付審判，法
    院辦理刑事訴訟案件應行注意事項第118 項可資參酌。再按
    告訴人所訴事實，不能證明其係實在，對於被訴人為不起訴
    處分確定者，是否構成誣告罪，尚應就其有無虛構誣告之故
    意以為斷，並非當然可以誣告罪相繩；再誣告罪之成立，須
    其申告內容完全出於憑空捏造，若所告尚非全然無因，祇因
    缺乏積極證明致被誣告人不受訴追處罰者，尚難據以誣告論
    罪；又誣告罪之成立，以告訴人所訴被訴人之事實必須完全
    出於虛構為要件，若有出於誤會或懷疑有此事實而為申告，
    以致不能證明其所訴之事實為真實，縱被訴人不負刑責，而
    告訴人本缺乏誣告之故意，亦難成立誣告罪名，最高法院著
    有59年臺上字第581 號、43年台上字251 號及44年度臺上字
    第892 號判例足資佐參，均先予敘明。
三、經查，聲請人甲○○以被告乙○○○明知聲請人並未於民國
    96年1 月13日上午9 、10時許，在被告位於高雄市前鎮區○
    ○○路552 號住處前，以鑰匙破壞被告之夫潘孝明所有而由
    被告管領使用之車牌號碼XY─4292號自用小客車鈑金烤漆，
    竟意圖使聲請人受刑事處分，於96年1 月16日11時20分至高
    雄市政府警察局前鎮鎮派出所誣指聲請人毀損，並
    經檢察官聲請以簡易判決處刑，惟該案嗣經臺灣高雄地方法
    院以96年度易字第2197號、臺灣高等法院高雄分院以96年度
    上易字第1168號判處聲請人毀損部分無罪確定（下稱毀損前
    案），因認被告涉有誣告罪嫌，而向臺灣高雄地方法院檢察
    署檢察官（下稱原檢察官）提起告訴。然本件經原檢察官以
    ：被告管領使用之上揭自小客車車前引擎蓋及車門部分鈑金
    確有刮痕，此有照片4 紙在卷可稽，且被告迭於偵訊、審訊
    中堅稱親眼目睹聲請人持鑰匙劃上開小客車鈑金，是被告指
    訴前開車輛鈑金遭聲請人毀損乙情尚非純然虛構；再觀諸臺
    灣高雄地方法院96年度易字第2197號刑事判決、臺灣高等法
    院高雄分院96年度上易字第1168號刑事判決之判決理由，法
    院係以被告提出之車損照片4 紙，僅能證明小客車鈑金烤漆
    確實有被破壞，然無法證明究係在何時、地，為何人所破壞
    ，故認聲請人涉犯毀損罪嫌所憑證據，未達通常一般人均不
    致有所懷疑，而得以確信其為真實之程度，始判決告訴人毀
    損部分無罪乙節，從未認定被告之指訴有何虛構可言，自難
    僅以被告訴由檢察官聲請簡易判決處刑之毀損案件經法院判
    決無罪，遽認被告有誣告之犯行等語，而為不起訴處分。又
    本件經聲請人對原檢察官上開處分不服而提起再議後，台灣
    高等法院高雄分院檢察署亦認原檢察官所為不起訴處分之理
    由，並無不合，並另以：被告使用之車牌號碼XY─4292號自
    用小客車鈑金確有破壞，有其提出之照片可證，已如上述，
    被告雖於上開案件涉嫌偽證而為原署檢察官聲請簡易判決處
    刑，惟尚乏積極證據足證被告有虛構事實而為告訴，被告固
    告訴指陳所疑，然無憑空捏造，主觀上並無誣告之犯意，所
    為自與誣告罪構要件有間，本件事證已明，原檢察官未依聲
    請人所指勘驗該錄音光碟，自無何違誤，聲請再議為無理由
    等語，而予駁回再議等，分別有台灣高雄地方法院檢察署檢
    察官97年度偵字第12955 號不起訴處分書、台灣高等法院高
    雄分院檢察署97年度上聲議字第930 號處分書各1 份在卷可
    憑，並經本院調閱上開卷宗核閱屬實。
四、聲請人雖以前揭情詞聲請本件應交付審判，惟核其聲請交付
    審判之理由，業於原檢察官偵查及提起再議時已一一提出，
    而依上揭檢察官之不起訴處分及駁回再議聲請所載之理由，
    已針對聲請人所指訴被告所涉犯罪名，為何不成立犯罪之理
    由，為法律上之判斷，且本院審酌上開檢察官論斷之理由，
    亦未明顯有違反論理法則或經驗法則之情事。至聲請意旨雖
    另指被告所提出之車損照片為私文書，並無證據能力云云，
    惟審酌照片係傳達照相當時現場情況，而透過照片傳達的情
    形與現場真實情形，在內容上的一致性，透過機械的正確性
    來加以保障，換言之，照片並不存在人對現實情形的知覺、
    記憶所經常發生的表現錯誤，是認照片之性質係非供述證據
    ，並無傳聞法則之適用，且聲請人於原檢察官偵查中及再議
    理由，均未再提出證據以證明上開照片有經偽造、變造之情
    形，該等照片自有證據能力，聲請意旨指稱原檢察官及再議
    理由引用無證據能力之照片作為證據云云，尚無足採。況觀
    諸上開被告所提出車損照片之內容，亦確有遭物品刮傷之痕
    跡；本院96年度易字第2197號、臺灣高等法院高雄分院96年
    度上易字第1168號判決亦均認定被告上開小客車鈑金烤漆確
    實有被破壞，然無法證明究係在何時、地，為何人所破壞，
    佐以被告與聲請人為鄰居、二人又前因房屋增建事由互生嫌
    隙，感情不睦等情，均據聲請人於毀損前案中自承無訛，被
    告綜合上揭情狀指訴聲請人毀損，其縱出於誤會或懷疑有此
    事實而為申告，仍非完全出於憑空捏造，更非全然無因，是
    被告縱於毀損前案中證稱伊於錄音內容中說「譙」是指「撬
    」車之意，此亦僅係被告就該等陳述應否另負偽證之刑責，
    被告就上開指訴，仍確有客觀依據，因而始出於誤信或懷疑
    而為指訴。況上開毀損前案係因公訴人所舉證據未達通常一
    般之人均不致有所懷疑之程度而不足證明聲請人犯罪，始判
    決聲請人毀損部分無罪，此觀諸前揭判決內容亦明，是參諸
    首開說明，縱聲請人不負前案毀損刑責，被告亦無從認有誣
    告之故意，自難據以誣告罪名相繩。則聲請意旨再執前詞據
    以請求交付審判，即無足採，應予駁回。
五、依刑事訴訟法第258條之3第2項前段，裁定如主文。
中    華    民    國    97    年    9     月    2     日
                  刑事第十三庭   審判長法  官  唐照明
                                       法  官  楊國煜
                                       法  官  黃苙荌
以上正本證明與原本無異。
不得抗告。
中    華    民    國    97    年    9     月    2     日
                                       書記官  廖佳玲


司法院資訊處製作；財團法人民間司法改革基金會備份。
